臺灣橋頭地方法院民事判決
                                    110年度岡簡字第424號
原      告  蔡燕紋  
訴訟代理人  黃叙叡律師
被      告  岡駒股份有限公司

法定代理人  李旻諵  
訴訟代理人  蕭永宏律師
上列當事人間返還租賃物事件，本院於民國111年6月23日言詞辯
論終結，判決如下：
    主    文
原告之訴及假執行之聲請，均駁回。
訴訟費用由原告負擔。
    事實及理由
一、原告起訴主張略以：
  ㈠原告為高雄市○○區○○段000地號土地上如附圖所示Ａ建物（下
    稱系爭建物）之所有權人。系爭建物由原告於民國92年3 月
    1 日與被告公司簽訂租賃契約，約定租賃期間為3 年。3 年
    期滿後，兩造復於95年1 月1 日，再次簽訂租賃契約（下稱
    系爭租約），系爭租約未定期限，為不定期租賃契約。
  ㈡又系爭建物所坐落土地使用區分為住宅區，惟被告擅將系爭
    建物違法作為工廠營業使用，且因系爭建物屬違章建築，無
    法申請工廠用電電錶，故現有電錶係以訴外人蕭振設置於高
    雄市○○區○○街000 號房屋之電錶拉線至系爭建物使用。
    本件被告於前揭不定期租賃關係存在期間，擅將系爭建物違
    法作為工廠使用，且違法規定擅自拉電使用，顯已違反土地
    法第100 條第4 款之規定，據此原告以起訴狀繕本送達被告
    作為終止租賃契約之意思表示。兩造間租賃契約既經終止，
    爰依租賃物返還請求權，請求被告應返還系爭建物。並聲明
    ：求為判決被告應將坐落高雄市○○區○○段000地號土地上如
    附圖所示Ａ建物（面積413.06平方公尺），遷讓返還原告。
    願供擔保，請准宣告假執行。
二、被告則以：　　
    被告租賃系爭建物，僅係將成品混合包裝，並無化學藥劑作
    業流程，高雄市政府經發局於土地使用現象普查時，定位為
    倉儲業即為明證。至於拉電使用部分，租賃之初即已如此，
    原告卻以自己之違反行為，要求終止租約，顯不合理。另本
    件原告於108 年間預收租金至113 年8 月，原告僅因其夫已
    將系爭建物坐落之土地出售，即逕行提起本訴，顯有權利濫
    用情形，並聲明：駁回原告之訴。
三、法院之判斷：
  ㈠原告主張其為系爭建物之所有權人，而系爭建物租與被告使
    用等事實，業據其提出土地第一類登記謄本、房屋稅籍證明
    書、房屋租賃契約為證（本院卷第19-41頁），且為被告所
    不爭執，復經本院會同兩造、高雄市岡山地政事務所測量人
    員勘驗屬實，製有勘驗測量筆錄、現場照片及如附圖所示之
    複丈成果圖附卷可憑，原告上開主張，自堪信為真實。
  ㈡按民法第450 條第2 項固規定租賃未定期限者，各當事人得
    隨時終止契約。但土地法為民法之特別法，土地法第100 條
    規定，出租人非因左列情形之一，不得收回房屋。一、出租
    人收回自住或重新建築時。二、承租人違反民法第四百四十
    三條第一項之規定轉租於他人時。三、承租人積欠租金額，
    除擔保金抵償外，達二個月以上時。四、承租人以房屋供違
    反法令之使用時。五、承租人違反租賃契約時。六、承租人
    損壞出租人之房屋或附著財物，而不為相當之賠償時。經查
    ：
  ⒈被告抗辯原告已將系爭建物之租金收至113 年8 月，認系爭
    租約非屬不定期限租約，並舉收據二紙為證（本院卷第83-8
    6 頁），惟觀之上開收據上之記載：「茲收到岡駒股份有限
    公司提早支付民國108 年2 月至111 年7 月之工廠租金匯款
    」、「茲收到岡駒股份有限經提早支付111 年8 月至113 年
    8 月之工廠租金匯款」等語，被告乃就系爭租約提早支付租
    金，兩造並無另行成立租約之意思，被告此部分之抗辯，並
    無可採。故本件兩造間存有之租賃契約為不定期房屋租賃契
    約。
　⒉次按所謂承租人以基地供違反法令之使用，係指承租人以基
    地或基地上之房屋供違反法令之使用，致危害於公共安全或
    有違反公序良俗之情形而言。倘承租人以之供違反法令之使
    用，並無危害公共安全或違反公序良俗，即無上開條款規定
    之適用（最高法院89年度臺上字第1018號判決意旨參照）。
    經查：系爭建物經本院會同兩造勘驗結果：系爭建物為一層
    樓建物，內有放置貨物的架子，架子的形式如照片所示（見
    本院卷147-153頁），另有二台堆高機，門口右側有一休息
    室，一樓後方有看到三位員工在保養攪拌機械（見本院卷17
    5頁照片），後方為廁所，有本院勘驗筆錄在卷可憑（見本
    院卷163頁），但現場無明顯從事工業生產之跡證，是難認
    係屬一般常見之工廠廠房，且依該現場狀況並無法判定被告
    確有於該房屋內從事工業使用之情事。被告辯稱，僅係將成
    品混合包裝，並無化學藥劑作業流程堪以採信。故原告主張
    被告以該房屋違法作為工廠及營業使用，並無可採。此外，
    原告復未舉證證明被告有於系爭房屋從事危害於公共安全或
    有違反公序良俗之情事，故原告主張被告以系爭建物供違反
    法令之使用，終止兩造間租賃契約，於法自有未合，即不足
    採。
  ⒊拉電使用部分：
    原告另主張因系爭建物屬違章建築，無法申請工廠用電電錶
    ，故現有電錶係以訴外人蕭振設置於高雄市○○區○○街00
    0 號房屋之電錶拉線至系爭建物使用。被告所為已違反臺灣
    電力公司營業規章第49條第1 項及台電供電契約第9 條第1
    項規定，自得依土地法第100條第4款規定，終止租約等語。
    惟查系爭建物之用電情況，於被告承租系爭建物初始即係以
    訴外人蕭振設置於高雄市○○區○○街000 號房屋之電錶拉線至
    系爭建物使用，惟兩造所不爭執。原告卻執出租系爭建物時
    之用電情況，以為終止租約，有失事理之平。另惟觀之原告
    所舉上開規定，均係在規範用電戶，不得擅自轉供給電流至
    原供電範圍外。故以本件而言，違規之對象為原告所舉之訴
    外人蕭振，並非被告，故原告執此以為終止租約事由，非屬
    可採。
  ㈢綜上，原告主張其已合法終止與被告間之系爭租約，應屬無
    據。原告援引土地法第100 條第4 款規定，訴請被告返還系
    爭建物，為無理由，不應准許，應與其假執行之聲請，併予
    駁回。
四、本件判決之基礎已臻明確，兩造其餘之攻擊防禦方法及舉證
    ，核與判決無影響，毋庸一一論列，併此敘明。
據上論結，本件原告之訴為無理由，依民事訴訟法第78條，判決
如主文。
中　　華　　民　　國　　111 　年　　7 　　月　　14　　日
                  岡山簡易庭  法    官  林揚奇
以上正本係照原本作成。
如不服本判決，應於送達後20日內，向本院提出上訴狀並表明上
訴理由，如於本判決宣示後送達前提起上訴者，應於判決送達後
20日內補提上訴理由書（須附繕本）。　　　　　　　　　
中　　華　　民　　國　　111 　年　　7 　　月　　14　　日
                              書 記 官  陳麗如